臺灣高等法院民事裁定　　　　　　　　　96年度破抗字第94號
抗　告　人　乙○○
相　對　人　台鳳股份有限公司
法定代理人　甲○○○
代　理　人　葉大殷律師
　　　　　　黃世芳律師
上列當事人間破產宣告事件，抗告人對於中華民國96年10月9日
臺灣臺北地方法院96年度破字第28號裁定，提起抗告，本院裁定
如下：
    主  文
抗告駁回。
抗告費用由抗告人負擔。
    理  由
一、抗告人於原法院聲請及本院抗告意旨略以：抗告人為相對人
    之債權人之一，相對人因其大股東黃宗宏炒作相對人公司股
    票，大量向銀行及民間借款，週轉失靈致負債新台幣（下同
    ）數百億元，依財政部台北市國稅局大安分局財產歸屬資料
    清單所示，相對人財產僅現值1,180,789,388元，且因借款
    而以不動產向債權人設定18,964,959,547元之抵押權，此外
    ，相對人無擔保債權為數不少，其轉投資之公司亦處於停業
    狀況，負債已高於資產。又相對人除負債未還外，現僅存資
    產亦經遭其他債權銀行查封，致積欠抗告人本金612,000,00
    0元，是相對人已不能清償債務，爰依破產法第1條、第57條
    、第58條之規定聲請宣告破產，詎原法院竟以相對人有清償
    債務之事實及能力，且資產亦大於負債為由駁回抗告人之聲
    請，爰提起抗告，請求廢棄原裁定等語。
二、按「債務人不能清償債務者，依本法所規定和解或破產程序
    ，清理其債務。債務人停止支付者，推定其為不能清償。」
    、「破產，對債務人不能清償債務者，宣告之。」破產法第
    1條、第57條分別定有明文。可知，破產應以債務人「不能
    清償」為原因，是債務人雖給付遲延，惟倘有其他事實證據
    足以證明確有清償債務之能力（包含債務人之財產、信用等
    ）時，即難認具有宣告破產之原因。所謂「停止支付」，則
    指債務人對於債權人表示不能支付一般金錢債務意旨之行為
    而言（最高法院76年台抗字第439號裁定意旨參照）。又債
    務人之財產價值，是否足堪清償債務，應以債權人聲請破產
    時為準。
三、經查：
（一）抗告人受讓第3人立富資產管理股份有限公司對相對人之
      債權，目前相對人尚積欠抗告人本金612,000,000元未還
      ，抗告人為相對人之債權人之一等情，有抗告人提出之債
      權憑證、債權讓與證明書及分配表在卷可按（原審卷第30
      4至305頁、本院卷第9至10頁），又依上開債權憑證所載
      ，該債權業經原法院93年度執公字第3007號、94年度執公
      字第43569號強制執行，均未獲全部清償等情觀之，抗告
      人主張相對人就上揭債權確曾有停止支付之情事，應堪認
      定。
（二）抗告人主張相對人負債大於資產，雖提出財政部台北市國
      稅局大安分局於96年1月29日印製之財政部台北市國稅局
      調件明細表、土地及建物登記謄本為證（原審卷1第49至
      329頁、卷2第1至302頁）。然依前揭財政部台北市國稅局
      大安分局調件明細表所載，僅能證明或釋明相對人於96年
      1月間不動產之財產狀況，並不能證明或釋明相對人目前
      之財產狀況（包括其他動產、債權、信用等資產）及信用
      能力。至土地及建物登記謄本所登記之抵押權，亦僅係擔
      保債權之權利價值，與實際債務金額是否相符，仍非無疑
      。
（三）依相對人提出經致遠會計師事務所會計師查核簽證，並經
      相對人股東常會承認之資產負債表所載，相對人於95年度
      之資產總值為17,853,112,000元，負債為16,850,111,000
      元，有該資產負債表在卷可按（原審卷3第14至17頁）。
      又依抗告人於本院提出相對人之資產負債比較表，其上所
      載之相對人資產總計為21,673,486,868元，負債則為20,1
      79,982,574元，亦有該資產負債比較表可憑（本院卷第11
      頁），可知，相對人之資產仍大於負債。
（四）抗告人於本院另主張：相對人每年虧損1,718,107,000元
      ，足證相對人已無清償債務之事實及能力等語，然依前揭
      資產負債表所示，比較相對人95年度與93年度、94年度之
      資產、負債情形，相對人於93年度至95年度之資產分別為
      20,848,216,000元、19,673,638,000元及17,853,112,000
      元，而各該年度負債則各為20,093,566,000元、17,888,5
      12,000元及16,850,111,000元，足見，相對人公司之淨值
      亦已為正數，且負債逐年減少中，堪認相對人尚非全無清
      償能力。況依該資產負債表所載（本院卷第12頁），抗告
      人主張前開之虧損，係記載：「累積虧損」，而非「每年
      虧損」，故抗告人上開之主張，仍不足採。
（五）再參諸相對人現仍係核准設立之公司，依前揭資產負債表
      所示，亦有應收票據、應收帳款、長期投資等項目，亦見
      相對人目前仍有營業之事實。
（六）綜上，相對人固積欠抗告人前揭債務，惟抗告人提起本件
      破產宣告時，相對人之資產已大於負債，又仍在持續營業
      中，負債且係逐年遞減中，是相對人確有清償債務之事實
      及能力，難謂相對人有不能清償之情事，則依上開二之說
      明，抗告人聲請宣告相對人破產，核與破產之要件不符，
      自不應准許。原法院裁定駁回抗告人之聲請，於法尚無不
      合。抗告意旨指摘原裁定不當，聲明廢棄，為無理由，應
      予駁回。
四、據上論結，本件抗告為無理由，爰裁定如主文。
中　　華　　民　　國　　96　　年　　12　　月　　31　　日
                    民事第十二庭
                        審判長法　官  陳駿璧
                  　　        法　官　王麗莉
                              法　官　陳邦豪
正本係照原本作成。
本裁定除以適用法規顯有錯誤為理由，並經本院許可外，不得再
抗告。如提起再抗告，應於收受後10日內委任律師為訴訟代理人
向本院提出再抗告狀。並繳納再抗告費新台幣１千元。
中　　華　　民　　國　　97　　年　　1 　　月　　2 　　日
　　　　　　　　　　　　　　　書記官  李佳樺
